臺灣新北地方法院刑事判決
                                    110年度交易字第162號
公  訴  人  臺灣新北地方檢察署檢察官
被      告  潘國才



選任辯護人  陳怡文律師
上列被告因過失傷害案件，經檢察官提起公訴（110年度調偵字
第481號），本院判決如下：
    主  文
潘國才汽車駕駛人，行經行人穿越道不依規定讓行人優先通行而
犯過失致重傷害罪，處有期徒刑參月，如易科罰金，以新臺幣壹
仟元折算壹日。緩刑貳年。
    事  實
一、潘國才於民國109年1月11日6時10分許，駕駛車牌000-0000
    號自用小客車，沿新北市板橋區文化路往臺北市方向行駛，
    行近新北市板橋區文化路與光武街口之行人穿越道之際，本
    應注意車前狀況，隨時採取必要之安全措施，且遇有行人穿
    越，無論有無交通指揮人員指揮或號誌指示，均應暫停讓行
    人先行通過，而依當時周邊環境之各種情狀並無不能注意之
    情事，竟疏未注意及此，適有行人鄭棋彬沿新北市板橋區文
    化路往光武街方向，未依號誌管制闖越紅燈，徒步行走於行
    人穿越道，潘國才不及暫停讓其先行，所駕駛車輛碰撞鄭棋
    彬，致鄭棋彬當場倒地，因此受到外傷性第一頸椎脊髓損傷
    、第一頸椎移位閉鎖性骨折、外傷性第3/4頸椎脫位併術後
    長期呼吸衰竭併氣切及呼吸器依賴、腸道術後併造瘻口術、
    右足骨折等傷害，呈長期呼吸器依賴及無自理能力而需他人
    全天候照料，而達重傷害之狀態。
二、案經代行告訴人即鄭棋彬之子鄭世欣訴請臺灣新北地方檢察
    署檢察官偵查起訴。   
    理  由
一、程序部分：
  ㈠本案經代行告訴人鄭世欣合法告訴：
    ⒈按告訴乃論之罪，無得為告訴之人或得為告訴之人不能行
      使告訴權者，該管檢察官得依利害關係人之聲請或依職權
      指定代行告訴人，刑事訴訟法第236條第1項定有明文。
    ⒉辯護人雖稱檢察官於109年8月12日指定鄭世欣為代行告訴
      人時，尚有被害人鄭棋彬之配偶鄭麗珠得依刑事訴訟法第
      233條第1項獨立告訴，並非無得為告訴之人，不符合指定
      代行告訴人之規定云云，惟被害人之配偶鄭麗珠經本院家
      事法庭以109年度監宣字第788號裁定為受監護宣告之人，
      該裁定雖係於109年11月2日作成，然由該裁定內容可知，
      鄭麗珠係於109年5月4日接受鑑定確認其不能為意思表示
      或受意思表示，亦不能辨識其意思表示之效果，是鄭麗珠
      至遲於109年5月4日已陷於不能行使告訴權之狀態，則檢
      察官於109年8月12日指定告訴人為代行告訴人，自符合刑
      事訴訟法第236條第1項規定。
    ⒊辯護人雖另稱檢察官於109年8月12日指定鄭世欣為代行告
      訴人時，已逾得為告訴之人之告訴期間，不得再指定代行
      告訴人云云。然按被害人甲因受傷昏迷不醒，由乙代為提
      起告訴，但因乙無告訴權，經檢察官指定乙為代行告訴人
      後，因檢察官指定乙為代行告訴人，原有使乙先前之告訴
      因而合法，發生補正效果之意思，乙既早已提出告訴，若
      欲其重為告訴，徒增煩瑣而已，故乙經檢察官指定以前所
      為之告訴，認為已經補正，其告訴合法(司法院84年12月1
      5日（83）廳刑一字第21149號研究意見參照）。被害人鄭
      棋彬於109年1月11日因本件車禍受有如事實欄所示之傷害
      ，而陷於長期需呼吸器依賴，無自理能力等情，有雙和醫
      院診斷證明書、豐榮醫院診斷證明書等在卷可稽（見偵卷
      第15、16頁），被害人本人顯然不能行使告訴權，而被害
      人之配偶亦不能行使告訴權，業如前述，是本案得為告訴
      之人均不能行使告訴權，被害人之子鄭世欣於109年5月10
      日提起本件告訴，檢察官於109年8月12日指定鄭世欣為代
      行告訴人，依前揭說明，鄭世欣先前於告訴期間內所為之
      告訴已經補正，本案業經合法告訴，本院自得實質審理。
  ㈡證據能力部分：
    ⒈按被告以外之人於審判外之言詞或書面陳述，除法律有規
      定者外，不得作為證據，刑事訴訟法第159條第1項定有明
      文。又被告以外之人於審判外之陳述，雖不符刑事訴訟法
      第159條之1至第159條之4之規定，而經當事人於審判程序
      同意作為證據，法院審酌該言詞陳述或書面陳述作成時之
      情況，認為適當者，亦得為證據；當事人、代理人或辯護
      人於法院調查證據時，知有同法第159條第1項不得為證據
      之情形，而未於言詞辯論終結前聲明異議者，視為有前項
      之同意，刑事訴訟法第159條之5規定甚明。查本件認定事
      實所引用被告潘國才以外之人於審判外之言詞或書面陳述
      ，雖屬傳聞證據，惟檢察官、被告及辯護人於言詞辯論終
      結前，均未主張有刑事訴訟法第159條第1項不得為證據之
      情形，本院審酌此等證據作成時之情況，並無違法不當及
      證明力明顯過低之瑕疵，認以之作為證據應屬適當，而認
      該等證據資料皆有證據能力。
    ⒉至於本院所引之非供述證據部分，經查並非違法取得，亦
      無依法應排除其證據能力之情形，是依刑事訴訟法第158
      條之4規定反面解釋，應有證據能力。
二、實體部分：
  ㈠訊據被告對於上揭犯罪事實，於本院審理時坦承不諱（見交
    易卷第104頁），並有道路交通事故現場圖（見偵卷第9頁）
    、道路交通事故調查報告表㈠㈡（見偵卷第11、12頁）、鄭棋
    彬雙和醫院及豐榮醫院診斷證明書見（偵卷第15、16頁）、
    現場暨車損照片（見偵卷第17至23頁）等在卷可稽，復經本
    院當庭勘驗行車紀錄器及監視器影像畫面確認無訛，有本院
    勘驗筆錄暨勘驗擷圖存卷可查（見交易卷第69至73、80-1至
    80-19頁），足認被告上開任意性自白與事實相符，可以採
    信。
  ㈡按汽車行駛時，駕駛人應注意車前狀況及兩車並行之間隔，
    並隨時採取必要之安全措施；汽車行近行人穿越道，遇有行
    人穿越、攜帶白手杖或導盲犬之視覺功能障礙者時，無論有
    無交通指揮人員指揮或號誌指示，均應暫停讓行人、視覺功
    能障礙者先行通過，道路交通安全規則第94條第3項、第103
    條第2項分別定有明文。本案被告既駕駛汽車上路，自應注
    意前開交通規則。且依當時天候晴、雖在日出前（道路交通
    事故調查報告表㈠誤載為日間，惟依109年日出日沒時刻表【
    見本院調取之110年度板簡字第1581號卷第122頁】所示，當
    日日出時間為6時41分，是本件車禍事故係發生於日出之前
    ）但有適當照明（見前引勘驗擷圖）、柏油路面乾燥、路面
    無缺陷、無障礙物、視距良好等狀況（見前引道路交通事故
    調查報告表㈠㈡），亦無不能注意之情事。詎被告未能充分注
    意車前狀況，致碰撞未依號誌管制闖越紅燈之被害人，致被
    害人受有事實欄所載傷勢，是被告之過失行為，與同有過失
    之被害人之傷害結果間，自具有相當因果關係。而新北市政
    府車輛行車事故鑑定會109年3月27日鑑定意見書之鑑定意見
    ，亦認被害人未依號誌管制闖紅燈穿越道路，為肇事主因，
    至被告駕駛自用小客車，未注意車前狀況，則為肇事次因，
    有上開鑑定意見書在卷可參（見交易卷第51至53頁），益徵
    被告就本件車禍之發生負有過失責任甚明。
  ㈢綜上，本案事證明確，被告犯行堪以認定，應依法論科。
三、論罪科刑：
  ㈠按汽車駕駛人，無駕駛執照駕車、酒醉駕車、吸食毒品或迷
    幻藥駕車、行駛人行道或行經行人穿越道不依規定讓行人優
    先通行，因而致人受傷或死亡，依法應負刑事責任者，加重
    其刑至2分之1，道路交通管理處罰條例第86條第1項定有明
    文。而道路交通管理處罰條例第86條第1項中「無駕駛執照
    駕車」、「酒醉駕車」、「吸食毒品或迷幻藥駕車」、「行
    駛人行道」及「行經行人穿越道不依規定讓行人優先通行」
    均屬就刑法第276條及同法第284條犯罪具特殊要件時予以加
    重處罰之規定，乃就犯罪類型變更之個別犯罪行為予以加重
    ，屬刑法分則加重之性質而為一獨立之罪名。是核被告所為
    ，係犯道路交通管理處罰條例第86條第1項、刑法第284條後
    段之汽車駕駛人行經行人穿越道不依規定讓行人優先通行過
    失致重傷害罪。至公訴意旨雖漏未依道路交通管理處罰條例
    第86條第1項論以上開罪名，惟本院認定之事實與起訴犯罪
    之基本社會事實相同，復經本院於審理中告知可能構成上開
    罪名，由公訴人、被告、辯護人併予辯論（見交易卷第97、
    98頁），無礙於被告之防禦權，本院自得依法變更起訴法條
    。
  ㈡被告於肇事後，於有偵查犯罪權限之機關或公務員不知何人
    犯罪前，主動向據報前往現場處理之警員表明係肇事者（見
    偵卷第14頁），符合自首要件，爰依刑法第62條前段規定減
    輕其刑，並先加後減之。
  ㈢爰審酌被告行經行人穿越道未能充分注意暫停禮讓行人，致
    告訴人受有上開傷害，雖僅屬肇事次因，所為仍屬不該；又
    被告於犯後坦承犯行，並依民事判決內容向被害人之家屬履
    行給付，有本院板橋簡易庭110年度板簡字第1581號民事簡
    易判決及保險出險資料等在卷可查（見交易卷第107至121頁
    ），犯後態度良好；兼衡被告碩士畢業之智識程度，擔任公
    務員、獨居、無須扶養對象之家庭生活狀況等一切情狀，量
    處如主文所示之刑，並諭知如易科罰金之折算標準，以資處
    罰。
  ㈣末查被告未曾因故意犯罪受有期徒刑以上刑之宣告，有臺灣
    高等法院被告前案紀錄表在卷可佐，審酌被告因一時疏未注
    意交通規則，致觸犯本案犯行，然已依民事判決履行應負之
    賠償責任，已盡力彌補其行為所生之損害，本院認被告經此
    科刑之宣告，自當知所警惕，而無再犯之虞，尚無逕對被告
    施以刑罰之必要，認對被告宣告之刑，以暫不執行為適當，
    爰依刑法第74條第1項第1款之規定，併予宣告緩刑2年，以
    啟自新。
據上論斷，應依刑事訴訟法第299條第1項前段、第300條，道路
交通管理處罰條例第86條第1項，刑法第284條後段、第62條前段
、第41條第1項前段、第74條第1項第1款，刑法施行法第1條之1
，判決如主文。
本案經檢察官陳旭華偵查起訴，由檢察官張勝傑到庭執行職務。
中　　華　　民　　國　　111 　年　　10　　月　　13　　日
                  刑事第十五庭  法  官  游涵歆
以上正本證明與原本無異。
如不服本判決，應於判決送達後20日內敘明上訴理由，向本院提
出上訴狀（應附繕本），上訴於臺灣高等法院。其未敘述上訴理
由者，應於上訴期間屆滿後20日內向本院補提理由書「切勿逕送
上級法院」。
                                書記官  李宥寬
中　　華　　民　　國　　111 　年　　10　　月　　13　　日
附錄本判決論罪科刑之法條：
中華民國刑法第284條
因過失傷害人者，處1年以下有期徒刑、拘役或10萬元以下罰金
；致重傷者，處3年以下有期徒刑、拘役或30萬元以下罰金。